臺灣新竹地方法院刑事判決
111年度訴字第223號
公  訴  人  臺灣新竹地方檢察署檢察官
被      告  黃旭愷



上列被告因違反洗錢防制法等案件，經檢察官追加起訴（111年
度偵字第337號、第1924號），本院判決如下：
    主  文
本件公訴不受理。
    理  由
一、追加起訴意旨略以：被告黃旭愷依其智識及一般社會生活之
    通常經驗，應可知悉同意他人將來源不明之大額款項匯入自
    己帳戶內，再代為轉匯予指定帳戶，將可能為他人遂行詐欺
    犯罪，仍與不詳詐騙集團成員共同意圖為自己不法之所有，
    基於縱使共同遂行詐欺取財犯罪，亦不違反其本意之不確定
    故意之犯意聯絡，於民國110年5月10日前某日，將其所申設
    之中國信託商業銀行帳號000-000000000000號帳戶（此帳戶
    非被告所有，顯屬誤載，業經公訴檢察官當庭刪除，見本院
    卷第27頁）、台新商業銀行帳號000-00000000000000號帳戶
    （下稱台新銀行帳戶）之帳號資料提供予不詳集團成員，作
    為匯入詐欺所得款項之用。嗣該詐騙集團成員取得上開帳戶
    帳號後，即意圖為自己不法之所有，於如附表一各編號所示
    之時間，以如附表一各編號所示之詐騙方法，向如附表一各
    編號所示被害人等詐騙，致其等陷於錯誤，而依指示於如附
    表一各編號所示之匯款時間，匯款如附表一各編號所示之金
    額至被告如附表一各編號所示帳戶內（附表一編號1之匯款
    時間及匯入帳戶均有誤，業據公訴檢察官當庭更正如附表一
    編號1所示，見本院卷第27頁），被告仍依該集團成員指示
    以網路轉帳方式，將詐騙款項轉入集團成員指定帳戶，而提
    領殆盡。嗣如附表一各編號所示被害人發覺受騙而報警處理
    ，始循線查悉上情。因認被告係犯刑法第339條之4第1項第2
    款之三人以上詐欺取財罪等語。
二、按已經提起公訴或自訴之案件，在同一法院重行起訴者，應
    諭知不受理之判決，並得不經言詞辯論為之，刑事訴訟法第
    303條第2款、第307條分別定有明文。而所謂同一案件，係
    指所訴兩案之被告相同，被訴之犯罪事實亦屬同一者而言；
    接續犯、吸收犯、結合犯、加重結果犯及刑法修正前之常業
    犯等實質上一罪，暨想像競合犯、刑法修正前之牽連犯、連
    續犯之裁判上一罪者，均屬同一事實（最高法院98年度台上
    字第6899號判決意旨可資參照）。　　　
三、經查：
　㈠臺灣新竹地方檢察署檢察官前以被告依其智識及一般社會生
    活之通常經驗，應可知悉同意他人將來源不明之大額款項匯
    入自己帳戶內，再代為轉匯予指定帳戶，將可能為他人遂行
    詐欺犯罪，仍於110年5月10日前某日，將其所申設之華南商
    業銀行帳號000-000000000000號帳戶（下稱華南銀行帳戶）
    、上開台新銀行帳戶之帳號資料提供予不詳集團成員，作為
    匯入詐欺所得款項之用。嗣該詐騙集團成員取得上開帳戶帳
    號後，即意圖為自己不法之所有，於如附表二各編號所示之
    時間，以如附表二各編號所示之詐騙方法，向如附表二各編
    號所示告訴人詐騙，致其等陷於錯誤，而依指示於如附表二
    各編號所示之匯款時間，匯款如附表二各編號所示之金額至
    黃旭愷如附表二各編號所示帳戶內，黃旭愷仍依該集團成員
    指示以網路轉帳方式，將詐騙款項轉入集團成員指定帳戶，
    而提領殆盡。嗣如附表二各編號所示告訴人發覺受騙而報警
    處理，始循線查悉上情。因認被告係犯刑法第30條第1項前
    段、同法第339條第1項之幫助詐欺取財罪及刑法第30條第1
    項前段、洗錢防制法第14條第1項之幫助洗錢罪等罪嫌而提
    起公訴（起訴書雖認被告上開犯行，係犯刑法第339 條之4
    第1 項第2款之三人以上共同詐欺取財罪，然此業據公訴檢
    察官當庭更正起訴法條，經本院當庭告知被告知悉，無礙其
    防禦權之行使，附此說明），並經本院於111年8月10日以11
    1年度訴字第113號判處罪刑在案等情，有該署110年度偵緝
    字第971號、第972號、第973號、第974號、第975號、110年
    度偵字13952號起訴書、臺灣高等法院被告前案紀錄表等件
    附卷可稽。
　㈡被告本案與前案所交付之帳戶，均同為上開台新銀行帳戶，
    又觀諸本案告訴人吳豐旭、田宗民與前案起訴書之告訴人丁
    子珊、黃郁慈、施登原等人遭詐欺匯款時間均相近；再訊之
    被告於本院歷次準備程序中均陳稱：僅提供帳戶，告訴人等
    匯入之金額均非由我轉出或提領等語（見本院卷111年5月18
    日準備程序筆錄第4頁、111年度訴字第113號卷第105頁、15
    2頁、第299頁），而遍查全卷，亦無被告轉帳或提領款項之
    相關證據，則被告應係一交付前揭帳戶之行為，致本案及前
    案之告訴人等遭詐欺之結果，所犯均為刑法第30條第1項前
    段、同法第339條第1項之幫助詐欺取財罪及刑法第30條第1
    項前段、洗錢防制法第14條第1項之幫助洗錢罪，本案之起
    訴法條亦據公訴檢察官當庭更正（見本院卷第68頁），被告
    所為，屬一行為觸犯數罪名之想像競合犯裁判上一罪關係。
    準此，被告本案部分與業經起訴之前案部分為同一案件，檢
    察官就業經提起公訴之同一案件向本院重行提起公訴，爰不
    經言詞辯論，逕諭知不受理之判決。
據上論斷，應依刑事訴訟法第303條第2款、第307條，判決如主
文。
本案經檢察官王遠志追加起訴。
中　　華　　民　　國　　111 　年　　9 　　月　　7 　　日
　　　　　　　　　刑事第一庭  審判長法  官   陳麗芬
　　　　　　　　　　　　　　　　　  法  官   黃沛文
　　　　　　　　　　　　　　　　　  法  官   李建慶
以上正本證明與原本無異。　　　　　　　　　　　　　　　　
如不服本判決應於收受送達後20日內向本院提出上訴書狀，並應
敘述具體理由；其未敘述上訴理由者，應於上訴期間屆滿後20日
內向本院補提理由書（均須按他造當事人之人數附繕本）「切勿
逕送上級法院」。告訴人或被害人如對於本判決不服者，應具備
理由請求檢察官上訴，其上訴期間之計算係以檢察官收受判決正
本之日期為準。
中　　華　　民　　國　　111 　年　　9 　　月　　7 　　日
                                    書記官   陳弘明
附表一：（111年度偵字第337號、第1924號追加起訴書附表）
編號 被害人 詐騙時間 施用之詐術 匯款時間 匯款金額（新臺幣） 匯入帳戶 備註 1 吳豐旭(提告) 109年8月3日 詐騙集團以刊登投資訊息，吸引被害人與之聯繫後，推由詐騙集團成員「DE分析師」與被害人聯繫，佯稱有投資比特幣之賺錢方法，要求被害人依指示匯款至指定帳戶。 110年5月12日下午1時19分許 10萬元 被告台新銀行帳戶  111年度偵字第337號（追加起訴書記載有誤，經公訴檢察官更正如左，見本卷院卷第27頁）     110年5月12日下午1時21分許 7萬8,505元 被告台新銀行帳戶  2 田宗民(提告) 110年4月18日前某時許 詐騙集團以刊登投資訊息，吸引被害人與之聯繫後，推由詐騙集團成員「PU_PU_ABBY」、「亞洲區執行長~ACE」與被害人聯繫，佯稱有投資之賺錢方法，要求被害人依指示匯款至指定帳戶。 110年5月12日下午5時12分許 5萬元 被告台新銀行帳戶 111年度偵字第1924號 
附表二：（110年度偵緝字第971號、第972號、第973號、第974
號、第975號、110年度偵字第13952號起訴書附表）
編號 被害人 詐騙時間 施用之詐術 匯款時間 匯款金額（新臺幣） 匯入帳戶 備註 1 沈真雅(提告) 110年5月10日下午2時13分許 詐騙集團成員「富姐」與被害人聯繫，佯稱有投資操作賽船、賽馬之賺錢方法，推由「林霜」要求被害人依指示匯款至指定帳戶。 110年5月10日下午2時49分許 1萬元 被告華南銀行帳戶 110年度偵字第9669號(110年度偵緝字第971) 2 詹鑫(提告) 110年4月8日 詐騙集團以網路軟體，聯絡被害人後，推由「DORIS」、「COLE」等佯稱有投資之賺錢方法，要求被害人依指示匯款至指定帳戶。 110年5月12日下午3時18分許 15萬元  被告華南銀行帳戶  110年度偵字第12128號(110年度偵緝字第972，同案被告方溪雲部分，另行偵辦)     110年5月12日下午4時4分許 15萬元 被告台新銀行帳戶  3 丁子珊(提告) 110年4月6日下午3時許 詐騙集團以臉書刊登兼職訊息，吸引被害人與之聯繫後，推由「介紹人」、「分析師」佯稱有投資之賺錢方法，要求被害人依指示匯款至指定帳戶。 110年5月12日下午4時17分許 2萬元 被告台新銀行帳戶 110年度偵字第12510號(110年度偵緝字第973) 4 黃郁慈(提告) 110年5月10日 詐騙集團成員「林立森」以網路軟體，聯絡被害人後，佯稱有投資之賺錢方法，並介紹「蘇易新」，由「蘇易新」要求被害人依指示匯款至指定帳戶。 110年5月12日晚間8時50分許 3萬元 被告台新銀行帳戶 110年度偵字第12747號(110年度偵緝字第974) 5 施登原(提告) 110年4月9日晚間11時許 詐騙集團以網路軟體，聯絡被害人後，推由「采怡」、「GKFS」佯稱有投資之賺錢方法，要求被害人依指示匯款至指定帳戶。 110年5月12日下午4時30分許 1萬元 被告台新銀行帳戶 110年度偵字第12863號(110年度偵緝字第975) 6 詹益泉(提告) 109年12月8日 詐騙集團以網路軟體，聯絡被害人後，推由「陳思妍」、「陳婗」佯稱有投資之賺錢方法，要求被害人依指示匯款至指定帳戶。 110年5月12日下午1時34分許  10萬元 被告華南銀行帳戶 110年度偵字第13952號（起訴書記載有誤部分，更正如左）     110年5月12日下午1時34分許 10萬元 被告華南銀行帳戶      110年5月12日下午1時34分許 10萬元 被告華南銀行帳戶      110年5月12日下午1時35分許 10萬元 被告華南銀行帳戶      110年5月12日下午1時35分許 10萬元 被告華南銀行帳戶      110年5月12日下午1時42分許 3萬元 被告華南銀行帳戶      110年5月12日下午1時43分許 3萬元 被告華南銀行帳戶      110年5月12日下午1時42分許 4萬7703元 被告華南銀行帳戶